【裁判字號】    95,判,434
【裁判日期】    950330
【裁判案由】    營利事業所得稅
【裁判全文】
最  高  行  政  法  院  判  決
                                     95年度判字第00434號
上  訴  人  臺新工程顧問股份有限公司
代  表  人  甲○○
                           （送達代收人 詹德禪
被 上訴 人  財政部臺北市國稅局
代  表  人  張盛和
上列當事人間因營利事業所得稅事件，上訴人不服中華民國93年
8月17日臺北高等行政法院92年度訴字第2345號判決，提起上訴
。本院判決如下：
    主  文
上訴駁回。
上訴審訴訟費用由上訴人負擔。
    理  由
壹、本件上訴人主張：依臺灣臺北地方法院85年度重訴字第1553
    號判決可證，系爭「複委託契約」係出於通謀虛偽意思表示
    ，且既然水電、空調等工程係委由他人處理，亦足證訴外人
    江正宗把所有水電、空調等費用全數加計於上訴人之帳上，
    是為不實之檢舉。次查福田電機工程師技師事務所，承作臺
    南市政府「行政中心大樓新建工程」水電設計，係經由上訴
    人付款、登帳，以及執行業務所得扣繳所得稅，並悉依「江
    正宗建築師事務所」之名義行之。可見上訴人僅係為「代收
    代付」，其他均屬「通謀虛偽之意思」，況被上訴人應先查
    明上訴人是否確有銷售勞務或貨物予檢舉人之事實，始能課
    徵營利事業所得稅及裁罰，否則即構成違法課徵。更有進者
    ，基於檢舉人違法以自己之建築師名義出借行為，自業主依
    委任合約領取設計監造公費後，利用複委託費名目付出新臺
    幣（下同）8,739,032元，全數推定為上訴人銷售勞務並課
    徵營業稅及營利事業所得稅，對事實認定顯有嚴重錯誤，被
    上訴人既為稽徵主管機關自可輕易核對帳冊憑證及資金流程
    ，即可查證。又民國（下同）81年確有一筆402,782元由江
    正宗事務所匯入上訴人交通銀行世貿帳戶000-00-00000，另
    一筆8,336,250元則逕自匯入江正宗設於臺南一銀東南分行
    帳戶，概與上訴人無關。且81年度上訴人支付與江正宗事務
    所各項費用明細，金額共計1,102,018元，並都已列入江正
    宗事務所該年度之費用支出，且已經國稅局核定在案，此更
    可證上訴人僅「代收代付」之非銷售勞務或貨物。另依執行
    業務所得查核辦法第32條第4款之規定，檢舉人若曾付出複
    委託費，則必須辦理扣繳手續，而非索取統一發票，其顯然
    已觸犯所得稅法第114條規定，應處罰的是扣款義務人而非
    上訴人。更何況上訴人依建築法及建築師法規定，因並無設
    置專業技師之營業項目，依法不得承接複委託業務。且從會
    計學原理與簿記實務基礎說明，檢舉人所屬建築師事務所帳
    冊憑證記錄，以81年度為例，檢舉人該年度向被上訴人申報
    執行業務所得25,802,888元，列報必要費用及成本總額25,2
    80,786元，所得額申報522,102元；依檢舉人說詞，自業主
    受領設計公費有78%，計有20,126,252元應匯款交付被檢舉
    人而且未開立統一發票予檢舉人。若加以細查，檢舉人保留
    12%金額，只有3,096,347元，然而該年度江正宗事務所帳冊
    載列必要費用及成本卻高達25,280,786元，此即證明檢舉人
    舉發上訴人受領其複委託費漏未開立統一發票乙節，顯非事
    實，被上訴人從未質疑其合理性，逕以率斷不利於上訴人，
    顯有違誤。末查系爭同一案由，另有涉課徵營業稅事件，其
    救濟程序經原審90年度訴字第524號判決駁回後，業經上訴
    人於91年8月5日抗告在案。惟查系爭案件自繫屬後，上訴人
    始於86年5月19日申請復查，進入救濟程序至今已歷時5年有
    餘，而未見被上訴人進行調查之行政行為，明顯違反行政程
    序法第36條之規定。又同法第43條規定，本案之復查決定書
    除見其載有「駁回其上訴，而告確定在案」一詞外，對應調
    查之事實及證據有何發現無一字琢磨，顯見其輕忽率斷，有
    違行政程序法第8條之規定，爰請求廢棄原判決。
貳、被上訴人則以：按「對於高等行政法院判決之上訴，非以其
    違背法令為理由，不得為之」及「判決不適用法規或適用不
    當者，為違背法令。」分別為行政訴訟法第242條及第243條
    第1項所明定。又「對原判決所持法律上見解有所爭執申辯
    ，尚難謂為適用法規顯有錯誤。」及「行政訴訟法第24條規
    定，有民事訴訟法第496條所列各款情事之一者，當事人對
    於本院判決，固得提起再審之訴，惟民事訴訟法第496條第1
    項第1款所謂『適用法規顯有錯誤』係指原判決所適用法規
    與該案應適用法規相違背，或與解釋判例有所牴觸者而言，
    至於法律上見解之歧異，再審原告對之縱有爭執，要難謂為
    適用法規錯誤，而據為再審之理由。」亦經前行政法院分別
    著有61年裁字第153號及62年判字第610號判例可資參照。本
    案經原審詳為審酌予以論駁在案，揆之原審所引行為時所得
    稅法第71條第1項、第110條第1項等規定，並無適用法規不
    當情事，茲上訴人對之縱有爭執，依前揭判例意旨，要難謂
    為適用法規錯誤或不當，是本案應無行政訴訟法第242條規
    定，提起上訴之要件，本件上訴顯無理由等語，資為抗辯。
參、原審斟酌全辯論意旨及調查證據之結果，以：查上訴人係經
    營社區開發規劃及可行性分析研究、景觀綠化規劃設計及環
    境規劃顧問、室內設計及施工、土木工程顧問、水電空調設
    備按裝之規劃顧問等業務，81年度收取複委託收入8,322,88
    8元，漏未開立統一發票，於當年度委託偕德彰會計師辦理
    營利事業所得稅結算查核簽證申報，亦漏報是項營業收入，
    此有複委託契約書等資料附原處分卷可稽，經被上訴人審查
    屬實，核定短漏所得額4,087,850元，補徵營利事業所得稅
    941,213元，並按所漏稅額處1倍罰鍰941,200元（計至百元
    止），自無不合。上訴人雖稱：檢舉內容不實，複委託契約
    係出於謬誤，不得作為課稅依據云云。惟上開複委託契約書
    有上訴人及其原負責人詹德寬蓋章，上訴人亦承認有簽訂該
    契約，自具證明力，又上訴人收取前述複委託收入，漏開統
    一發票，被臺北市稅捐稽徵處補徵營業稅並處罰鍰部分，提
    起行政訴訟，業經原審90年度訴字第524號判決上訴人之訴
    駁回確定，本件被上訴人據以補徵其營利事業所得稅並裁處
    罰鍰，洵無違誤，上訴人所訴，自不足採。綜上說明，本件
    被上訴人對上訴人81年度收取複委託收入8,322,888元所為
    補稅及裁處罰鍰處分，核無違誤，訴願決定，予以維持，亦
    無不合，上訴人起訴意旨，非有理由，應予駁回，乃判決駁
    回上訴人在原審之訴。
肆、本院查：（一）、按「納稅義務人應於每年2月20日起至3月
    底止，填具結算申報書，向該管稽徵機關，申報其上1年度
    內構成綜合所得總額或營利事業收入總額之項目及數額，以
    及有關減免、扣除之事實，並應依其全年應納稅額減除暫繳
    稅額、尚未抵繳之扣繳稅額及可扣抵稅額，計算其應納之結
    算稅額，於申報前自行繳納。」，又「納稅義務人已依本法
    規定辦理結算申報，但對依本法規定應申報課稅之所得額有
    漏報或短報情事者，處以所漏稅額2倍以下之罰鍰。」分別
    為行為時所得稅法第71條第1項、第110條第1項所明定。本
    件上訴人81年間收取複委託收入金額8,322,888元，漏未開
    立統一發票，並於辦理當年度營利事業所得稅結算申報時，
    漏報該項營業收入，短漏所得額4,087,850元，經臺北市稅
    捐稽徵處查獲，移由被上訴人核定補徵營利事業所得稅941,
    213元，並按所漏稅額裁處1倍罰鍰941,200元（計至百元止
    ），上訴人不服，申請復查，經被上訴人以91年11月19日財
    北國稅法字第0910243104號復查決定駁回其申請，提起訴願
    ，亦遭決定駁回，乃提起本件行政訴訟。原判決關於上訴人
    漏報系爭營業收入之違章事實，上訴人另案營業稅事件經原
    審法院90年度訴字第524號判決駁回確定在案（該營業稅事
    件，上訴人對於臺北高等行政法院90年度訴字第524號判決
    不服，提起上訴逾期，經原審法院裁定駁回上訴，上訴人對
    之提起抗告，經本院92年度裁字第1861號裁定駁回抗告在案
    ，上訴人復提聲請再審，關於本院92年度裁字第1861號裁定
    部分之再審之聲請，經本院94年度裁字第1783號裁定駁回再
    審之聲請；關於臺北高等行政法院90年度訴字第524號判決
    部分提起再審之訴，裁定移送臺北高等行政法院。），複委
    託契約書上當事人蓋章為真正，自得採為證據，以及上訴人
    在原審之主張如何不足採等事項均已論斷。（二）、綜上所
    述，原判決認原處分認事用法，尚無違誤，維持原處分及訴
    願決定，而駁回上訴人在原審之訴，其所適用之法規與該案
    應適用之現行法規並無違背，與解釋判例，亦無牴觸，並無
    所謂原判決有違背法令之情形；又證據之取捨與當事人所希
    冀者不同，致其事實之認定亦異於該當事人之主張者，不得
    謂為原判決有違背法令之情形。上訴人對於業經原判決詳予
    論述不採之事由再予爭執，核屬法律上見解之歧異，要難謂
    為原判決有違背法令之情形。本件上訴論旨，仍執前詞，指
    摘原判決違誤，求予廢棄，難認有理由，應予駁回。
據上論結，本件上訴為無理由，爰依行政訴訟法第255條第1項、
第98條第3項前段，判決如主文。
中    華    民    國    95    年    3     月    30    日
                  第一庭審判長法  官  葉  振  權
                              法  官  吳  明  鴻
                              法  官  陳  秀  美
                              法  官  劉  鑫  楨
                              法  官  梁  松  雄
以  上  正  本  證  明  與  原  本  無  異
中    華    民    國    95    年    3     月    30    日
                              書記官  陳  盛  信


司法院資訊處製作；財團法人民間司法改革基金會備份。
